臺北高等行政法院判決　　　　　　　　　　　　　　九十二年度訴字第一三六五號
　　　　　　　　　　　　　　　.
　　原　　　告　正鑫鋼鐵股份有限公司
　　代　表　人　甲○○董事長.
　　訴訟代理人　陳世洋（會計師）
　　輔　佐　人　黃昱綺
　　訴訟代理人　劉昇昌（會計師）
　　　　　　　　乙○○
　　被　　　告　財政部臺灣省北區國稅局
　　代　表　人　林吉昌（局長）
　　訴訟代理人　丙○○
右當事人間因營利事業所得稅事件，原告不服財政部中華民國九十二年一月二十九日
台財訴字第○九一○○六九四六三號訴願決定（案號：第00000000號），提
起行政訴訟。本院判決如左：
　　主  文
原告之訴駁回。
訴訟費用由原告負擔。
　　事  實
一事實概要：原告民國（下同）八十六年度營利事業所得稅結算申報案，原列報全年
  所得額新台幣（下同）六八九、○○七元，經被告原查核定所得額為二、七二三、
  七七九元。原告不服，就營業成本及利息支出申請復查，經被告以九十一年八月五
  日北區國稅法字第○九一○○一九○八一號復查決定，追認利息支出一九○、四六
  二元，變更核定全年所得額為二、五三三、三一七元。原告猶表不服，就營業成本
  部分提起訴願，遭決定駁回，原告仍未甘服，遂向本院提起行政訴訟。
二兩造聲明：
　(一)原告聲明：訴願決定及原處分（復查決定）關於營業成本部分均撤銷。
　(二)被告聲明：駁回原告之訴。
三兩造之爭點：
  原告主張鋼品進貨因有許可差，故進貨實際重量大於進貨憑證所載數量，且原告於
  復查階段已據實補正會計表冊及合法帳證資料供核，被告應據以核實認定，不應全
  部營業成本遽按同業利潤標準核定，是否可採？
　(一)原告主張：
    1.「許可差」既係「銷售合約所許可之誤差（差異）」，是當然致使本件鋼品進
      貨實際重量大於進貨憑證所載數量。
      (1)依商場慣例及經驗法則，中國鋼鐵股份有限公司（下稱中鋼公司）印行之冷
        軋產品手冊與熱軋產品手冊上載各鋼品之「許可差表（包括厚度許可差表、
        寬度許可差表、平坦度許可差表、長度許可差表）」，其於買賣交易上之意
        義顯為「買賣契約標的物與實際履約交付物兩者間所許可之誤差」。「許可
        差」之文義解釋，既係銷售合約『所許可之誤差』，且該等「許可差」之各
        種規定亦明文詳載於冷軋鋼品與熱軋鋼品產品手冊之顯著部位，足見此等「
        許可差」之發生，絕非偶一為之，而係因買賣標的物之「事物之本質」（即
        鋼品之製造、交運與品質管制根本不可能百分之百完美的符合規格，而必有
        誤差發生。），致必然的持續不斷的重複發生。
      (2)因若逾「許可差」將構成違約，且其換貨、重製及違約之損失甚巨，故中鋼
        公司寧可多交付一些，也不願冒險揩買方一些小便宜，以維護中鋼公司之官
        箴與信譽。從而，依經驗法則，顯足資證明本件進貨實際重量與進貨憑證所
        載數量間必有「誤差」，致本件進貨實際重量大於進貨憑證所載數量。
      (3)系爭鋼品並非「無重量之空氣」，而係有產品規格及重量之「實體物」，故
        其尺寸、厚度、寬度、平坦度或長度之任何誤差（差異），均必然表現於實
        際進貨「重量」之誤差（差異），證諸前引「許可差表（包括厚度許可差表
        、寬度許可差表、平坦度許可差表、長度許可差表）」，顯與常情相符。是
        縱雖進貨憑證數量單位均為公斤，而非尺寸、厚度，但「許可差」之存在既
        屬常有，是顯足資證明實際進貨重量之差異。
      (4)基上，原處分及原決定顯有誤認事實（即誤認鋼品無重量，更誤認尺寸、厚
        度之差異，不會導致重量之差異。），對於事實應調查而拒不調查（即拒絕
        斟酌前引各許可差表；更拒絕單位換算，以發現實際進貨重量之差異），致
        洵有錯誤的適用法規之情形。
    2.原告係從事鋼板之『裁剪（按客戶所指定之長、寬裁剪鋼板）』與銷售，並非
      從事鋼（鐵）板之製造（冶鍊、鑄造），故營業性質與「裁剪布匹零售以供消
      費者個人縫製衣服」相近似，此證諸原告申報期初機器設備餘額僅9,420,000元
      ，期末機器設備餘額亦僅9, 473,000元，其理至明。是原處分及原決定之認定
      事實顯有錯誤。依上，縱退而言之，本件被告至少亦應依營利事業所得稅查核
      準則（下稱查核準則）第五十七條：「進貨、銷貨、存貨帳簿及進貨、銷貨憑
      證，未載明貨物名稱、數量，其能補正並提供進、銷、存明細表，經查核相符
      後，應予查帳認定。」之規定，就原告於原查時所提示之「商品產銷存明細表
      （應更正為：商品進銷存明細表）」，斟酌前引交貨誤差（差異）及鋼品單位
      換算，而惠予核實認定營業成本。但被告對此有利於原告之情形，應注意而拒
      不注意，是顯違行政程序法第九條：「行政機關就該管行政程序，應於當事人
      有利及不利之情形，一律注意。」及同法第三十六條：「行政機關應依職權調
      查證據，不受當事人主張之拘束，對當事人有利及不利事項一律注意。」等法
      律強行規定，並有消極的不適用法規（查核準則第五十七條）之當然違背法令
      。
    3.縱退而言之，本件被告至少亦應依查核準則第五十七條之規定，就原告於原查
      時所提示之「商品產銷存明細表（應更正為：商品進銷存明細表）」，斟酌前
      引交貨誤差（差異）及鋼品單位換算，而惠予核實認定營業成本。是原告之稅
      務簽證會計師並未執行存貨實地盤點，亦無須執行存貨實地盤點；從而簽證會
      計師於稅務簽證報告內，僅僅說明：「該公司（即原告）存貨係採永續盤存制
      ，以取得成本為入帳基礎，按加權平均法計算存貨價值。」，而毫未記載執行
      存貨實地盤點。因會計師與原告均未執行存貨實地盤點，致帳載當然無從出現
      「存貨盤盈」。又原告於收到鋼品（鋼捲）進貨時，因信賴中鋼公司優良國營
      企業之信譽，致對中鋼公司之交貨均照單（進貨憑證）全收，並照單（進貨憑
      證）入帳，而未衡量有否數量誤差（若有，則必當然導致重量誤差。），故原
      告於進貨時並不知有何「進貨數量有利差異」，從而亦無從於進貨時，立即按
      實際數量入帳並相應調低單位成本。被告於未查明原告之簽證會計師有何執行
      存貨實地盤點之查核工作底稿及稅務簽證報告之前，竟草率臆測原告之簽證會
      計師有執行存貨實地盤點情事，是被告之認定事實顯有錯誤。
    4.依上，本件事實上已發生但未入帳之「存貨盤盈」，實係因前引「交貨誤差（
      差異）」所產生之「進貨數量有利差異（如原告僅訂購100公斤，但中鋼公司卻
      交付102公斤，則無償多出之2公斤，即為進貨數量有利差異）」；而原告亦誠
      實的將此「進貨數量有利差異」之銷售數量與銷售金額開立銷貨統一發票並依
      法申報所得稅，致產生C/R及P/R二項鋼品之產品（銷售）重量大於投入（進貨
      ）重量之情形。
    5.「：：：。惟查稅捐稽徵法第三十五條第一項規定納稅義務人對於核定稅捐之
      處分，如有不服得依規定申請復查，包括原處分機關依納稅義務人自行申報所
      為之核定在內，是原處分機關未就訴願人主張之事實，從實體上查核，逕以原
      處分係依其自行申報所為認定，不符首揭規定，遽以認定無不利於訴願人之處
      分，核與首揭規定意旨尚難謂合。」為財政部八十四年四月二十八日台財訴第
      000000000號訴願決定著有明文。「憲法第十九條規定人民有依法律
      納稅之義務，固係指人民有依據法律所定之納稅主體、稅目、稅率、納稅方法
      及納稅期間等項而負納稅義務之意，然課人民以繳納租稅之法律，於適用時，
      該法律所定之事項若權利義務相關連者，本於法律適用之整體性及權利義務之
      平衡，當不得任意割裂適用。」復為司法院釋字第三八五號解釋所明示。基上
      ，原告於被告原查核程序時，主張同額調整增列原料（商品）及存貨盤盈（即
      已知之進貨數量有利差異）各6,695,967元，並續而同額調整增列營業成本 6,
      695,967元及同額減列期末原料（商品）6,695,967元，是經前述調整後，鋼品
      投入量（進貨量）已不小於產出量，且不影響全年所得額。（因存貨盤盈調整
      數6,695,967元等於營業成本調整數6, 695,967元，故並無調整損益之發生。
      ），且原告於復查程序時主張盤盈（非期末盤盈）及更正銷貨成本（並未請求
      更正期末存貨金額）於法並無不合。
    6.「許可差」既係「銷售合約所許可之誤差（差異）」，是當然致使本件鋼品進
      貨實際重量大於進貨憑證所載數量。而原告於銷售時，既向係依法誠實開立銷
      貨統一發票（絕無因漏進，遂漏銷之情事），故本件系爭熱軋鋼捲（HR COIL
       ）與冷軋鋼捲（CR COIL）期末原料，於八十六年十二月三十一日，若經實際
      盤點，則當然必有盤盈數量，其理至明。
    7.因買賣雙方對鋼材稱重不易相同精準，原告爰依據中鋼公司許可差及理論重量
      計算公式設定鋼鐵業界所許可之「銷售重量計算公式標準」，亦為造成標準重
      量有利差異「存貨盤盈」之原因，例式說明如「帳載標準成本制度－重量有利
      差異『存貨盤盈』之原因說明表」。
    8.上述二盤盈原因係於日常（即非僅於期末）進貨及銷貨行為時持續發生，且經
      多年累計之結果，於本年度之存貨盤盈累積數達6,695,967元亦符常情，更足證
      原告向係誠實納稅，絕無漏開銷貨統一發票之情事。因本存貨盤盈累積數6,695
      ,967元業已於本年度銷售完竣，故本年度之期末存貨並不包括前引存貨盤盈累
      積數6,695,967元，附此述明。
    9.原告於被告原查核程序時，請求補正之相關會計分錄如后：
      借：原料存貨$6,695,967      貸：存貨盤盈（或營業成本-數量有利差異）
                                     $6,695,967
      借：營業成本$6,695,967      貸：原料存貨
                                     $6,695,967
      原告於被告原查核程序時，主張同額調整增列原料（商品）及存貨盤盈各6,69
      5,967元，並續而同額調整增列營業成本6,695,967元及同額減列期末原料（商
      品）6,695,967元，是經前述二會計分錄之調整後，正確之鋼品投入量已不小
      於產出量，且不影響全年所得額。因存貨盤盈調整數6,695,967元已悉數售出，
      故等於營業成本調整數6,695,967元，故並無調整損益之發生。又依據標準成本
      會計制度，存貨盤盈調整數6,695,967元因係進貨許可差及銷貨許可差所產生，
      故自宜貸記：營業成本－數量有利差異，從而本件營業成本之調整淨額應為零
      。
    10.許可差之範圍，除厚度許可差外，尚有寬度許可差、平坦度許可差、弧形度許
      可差，因鋼品單位重量極高，故前述任何之許可差（如厚度許可差）最終必將
      反應為「重量」之誤差。原告帳列「進貨」單位數量既逕以中鋼公司之「貨品
      標示單所示過磅量」為依據，而未能實際驗收重量，故依常情，亦必有進貨重
      量誤差之情形。因買賣雙方對鋼材稱重不易相同精準，原告爰依據中鋼公司許
      可差及理論重量計算公式設定鋼鐵業界所許可之「銷售重量計算公式標準」，
      亦為造成標準重量有利差異－「存貨盤盈」之原因，例式說明如「帳載標準成
      本制度-重量有利差異－『存貨盤盈』之原因說明表」。
    11.原告八十一年至八十五年之各年度核定營業成本分別為：八十一年 $128,141,
      772，八十二年$1 32,846,827，八十三年$107,953,086，八十四年 $110,682,
      686 ，八十五年$95,721,083，故五年累積核定營業成本$575,345,454；故五年
      平均核定營業成本盤盈率僅1.16 %（$6,695,967÷$575,345,454），顯低於2.
      12%。原告八十二年迄八十六年之五年累積進貨金額535,878,127元，故五年平
      均進貨盤盈率僅1.25%（$6,695,967÷$535,878,127），顯低於2.12%。原告八
      十二年迄八十六年之五年累積耗用金額534,182,223元，故五年平均耗用盤盈
      率僅1.25%（$6,695,967÷$534,182,223），亦顯低於2.12%。因原告自七十六
      年十月二十日公司設立日迄今，從未認列盤盈，故上述盤盈確符常情；被告概
      持最不利於人民之見解，堅持僅採單一年度（即八十六年度）計算盤盈，而拒
      絕斟酌歷年之累積盤盈率。是被告之認定事實顯然「以偏概全」，更顯違行政
      程序法第九條：「行政機關就該管行政程序，應於當事人有利及不利之情形，
      一律注意。」之法條強行規定。
    12.原告八十六年度產品C/R產出量3,042,001.82公斤，原料用量2,550,932.22公
      斤，其差異為491,069.60公斤，係因原告存貨盤盈帳載銷貨成本減項所致，其
      二種不同作帳方式，但其課稅所得並無差異，其分錄比較如下：
        總額法（其他收入－盤盈）          淨額法（銷貨成本減項）
     一 存  貨  ×××                    存  貨  ×××
        其他收入－盤盈 ×××（盤盈時）   其他收入－盤盈 ×××（盤盈時）
     二 製成品×××                      製成品×××
        存貨×××（投入製造）            存貨 ×××（投入製造）
     三 銷貨成本×××                    銷貨成本×××
        製成品×××                      製成品×××
                                          其他收入－盤盈×××
                                          銷貨成本×××
     四 銷貨成本×××                    沖銷後無分錄
        其他收入－盤盈×××
        （上述三分錄合併）                （上述四分錄合併）
      因此原告以總額法（盤盈收入）主張盤盈及更正銷貨成本與原申報（以淨額法
      －銷貨成本減項）之課稅所得並無差異，另八十六年底期末存貨並不因上述二
      種不同作帳方式而有所變動。況且「營利事業在行政救濟時補提帳證可按改查
      帳核定」財政部七十九年十一月二十八日台財稅第000000000號亦有
      明定，原告僅在彰顯產品原料用量小於產出量，係因原料盤盈所致，絕非如被
      告所述臨訟補具。
    13.原告存貨盤盈六、六九五、九六七元，係因以前年度（七十六年度設立）至八
      十六年度之進貨實際重量大於帳載重量（九六○、九二五、二五七元）及銷貨
      實際重量小於帳載重量（一、○七一、七二二、八○九元）合計所致，以八十
      六年之產品估列C/R約占全部產品百分之五十一（57,605,338÷112,272,436）
      ，近十年之進貨金額＋銷貨金額合計為二、○三二、六五八、○六六元，C/R
      約占一、○三六、六五五、六一三元，盤盈六、六九五、九六七元占近十年C/
      R進貨及銷貨總金額一、○三六、六五五、六一三之百分之○‧六，遠低於標
      準差2.21%。
    14.存貨盤點會計師係採觀察及抽核，會計師執行八十六年度期初存貨盤點觀察時
      ，實際在倉庫但未入帳之存料，若未經公司人員盤點入帳，或會計師抽盤發現
      調整入帳，則該存料即不會以存貨盤盈入帳，因此原告八十六年期初Ｃ／Ｒ及
      Ｐ／Ｏ二項原料存貨為零，惟俟八十六年度中，使用盤盈原料時，原告係採銷
      貨成本減項之會計方式入帳，因此原告八十六年度存貨盤盈六、六九五、九六
      七元已投入製造，應無庸置疑。
    15.「稽徵機關進行調查或復查時，納稅義務人應提示有關各種證明所得額之帳簿
      文據，其未提示者，稽徵機關得依查得之資料或同業利潤標準，核定其所得額
      。」為所得稅法第八十三條第一項所明定。被告要求原告提示八十六年度有關
      成本之帳簿、文據及各式成本表，原告皆己依規定提示並能證明八十六年度所
      得額，被告不得僅以原告原料計數帳Ｃ／Ｒ及Ｐ／Ｏ二項產品之產出量高於原
      料用量不合理，即依所得稅法第八十三條規定，將原告八十六年度申報之Ｃ／
      Ｒ及Ｐ／Ｏ產品之成本依同業毛利率標準核定。退萬步言，被告縱認原告存貨
      盤盈不合理，亦不得據此將原告成本依所得稅法第八十三條規定核定所得。「
      進貨、進料未取得憑證，稽徵機關應按當年度當地進貨品之最低價格核定其進
      貨成本。其屬未將取得進貨憑證或未進貨憑證保存者，應依稅捐稽徵法第四十
      四條規定處罰。」為查核準則第三十八條所規定。被告既然可由原告提供之原
      料計數帳得知產出量大於原料用量，更可證明原告之存貨帳表可查，其差異量
      若非盤盈，即為未取得憑證之進料，被告應依查核準則第三十八條規定處理，
      如此原告八十六年度之課稅所得額將較原申報書為低，因此被告絕不可任意對
      原告依所得稅法第八十三條採同業利潤標準核定。
  (二)被告主張：
    1.本件原告係從事鐵板之製造，其八十六年度營利事業所得稅結算申報，列報營
      業收入一二六、○三一、一二九元、營業成本一一二、二八九、三二○元，被
      告初查以其產品Ｐ／Ｏ之上期期末與本期期初數量、單位不合，原料進耗存明
      細表之鐵管、廢料、打包帶等項，直接原料明細表並未列示，且原物料計數帳
      帳載與其提示之產品產銷存、原料進耗存明細表均不符，而Ｃ／Ｒ等部分產品
      無生產紀錄可供查核，遂依同業利潤標準（行業代號五一五一－一六，毛利率
      百分之二十一）核定營業成本為九九、五六四、五九一元，營業費用則依申報
      數認定，因核定之營業淨利一九、七四四、六○四元超過當年度全部營業收入
      淨額依同業利潤標準核定之所得額，乃依查核準則第六條第一項但書之規定，
      核定營業淨利為八、八二二、一七九元。原告不服，以其申報八十六年度營利
      事業所得稅時，營業成本部分己按稅法規定提供各種成本表冊及合法憑證供核
      ，原查不符部分己補正，無營業淨利依同業利潤標準核定之情事，請被告重新
      查核等語，申經被告復查決定略以：經查原告復查時提示之成本報表、生產紀
      錄簿、原物料計數帳等，原查不符部分，己補正；惟查直接原料明細表中產品
      Ｃ／Ｒ及Ｐ／Ｏ二項，產品重量大於原料投入重量，顯不符常情；經原告補具
      說明書二份，說明係中鋼公司供貨時加長鋼材，並由尺寸換算成重量售予原告
      所致，另檢附中鋼公司厚度許可差表及訂單影本為證。惟上述理由、證據均無
      法證明進貨實際重量大於進貨憑證所載數量，且查進貨憑證數量單位均為公斤
      ，而非尺寸、厚度，不足證明實際進貨重量之差異；爰依規定該二項產品依同
      業利潤標準核定其營業成本為五五、九八七、七二三元，但核定所得額仍超過
      當年度全部營業收入淨額依同業利潤標準核定之所得額，仍應依查核準則第六
      條第一項但書之規定，核定營業淨利為八、八二二、一七九元，故營業成本維
      持原核定等由，駁回其復查之申請。原告仍未甘服，主張其已提供成本報表，
      生產記錄簿、原物料計數帳等資料查核，直接原料明細表中產品Ｃ／Ｒ及Ｐ／
      Ｏ重量大於原料投入重量，係因會計人員疏忽，今更正原料投入重量，並重編
      成本報表、生產記錄、原物料計數帳等，更正後銷貨成本增加六、六九五、九
      六七元，存貨減少六、六九五、九六七元，課稅所得減少六、六九五、九六七
      元，請撤銷原處分等語，經財政部九十二年一月二十九日台財訴字第○九一○
      ○六九四六三號訴願決定以「查納稅義務人於稽徵機關進行調查或復查時，有
      提供帳證供查核之義務，如未能提示帳證供查核，稽徵機關即得依查得之資料
      或同業利潤標準核定所得額，所得稅法規定甚明。本件訴願人係從事鐵板之製
      造，平時即應照工廠運作情形詳實記錄相關成本支出，並誠實申報，且其八十
      六年度營利事業所得稅結算申報案件既已委託會計師簽證申報，應己依首揭法
      條規定實地盤點存貨，訴願人於原處分機關審查後方主張更正銷貨成本與存貨
      金額，顯係臨訟補具，核不足採。」予以駁回。
    2.按「當事人主張事實須負舉證責任，倘其所提出之證據不足為主張事實之證明
      ，自不能認其主張之事實為真實。」最高行政法院（八十九年七月一日改制前
      為行政法院）三十六年度判字第十六號著有判例。本件原告雖復主張產品Ｃ／
      Ｒ及Ｐ／Ｏ重量大於原料投入量，係因原告有原料盤盈六、六九五、九六七元
      ，直接與銷貨成本互抵所致，原告發現庫存盤盈，己誠實與銷貨成本互抵，原
      告皆已提供帳證查核云云，惟查原告原料計數帳Ｃ／Ｒ、Ｐ／Ｏ二項原料內並
      無盤盈記錄，且查原告八十五、八十六年度營利事業所得稅結算申報案件既己
      委託會計師簽證申報，應己依首揭法條規定實地盤點存貨，則該二項原料期初
      存貨數量為零，亦應無盤盈。原告於審查後方主張各種理由，顯係臨訟主張，
      不足為採，本件原處分，仍請予維持。
    3.本件原告主張進貨產品因厚度許可差致進貨實際重量大於進貨憑證所載數量，
      惟依原告自陳其帳列「進貨」單位數量係以中鋼公司之「貨品標示單所示過磅
      量」為依據，其帳載銷貨亦以重量為單位，是其進銷貨重量與厚度許可差無直
      接相關。
    4.原告依據理論重量計算公式且以「正許可差」核算盤盈比率為2.12%，惟依中
      鋼厚度許可差包含「正許可差」及「負許可差」，且以原告產品Ｃ／Ｒ當年度
      產出量三、○四二、○○一．八二公斤，其原料用量二、五五○、九三二．二
      二公斤，其差異為四九一、○六九．六公斤，其重量差異占進貨（耗用）量19
      .25% 【（3, 042, 001.82KG-2,550,932.22KG）/2,550,932.22KG=19.25%】原
      告僅以「正許可差」主張盤盈，與常理不合，且帳載差異達19.25%，顯不符常
      情。
    5.原告係從事鐵板之製造，平時即應照工廠運作情形詳實記錄相關成本支出，並
      誠實申報，本件原告原料計數帳Ｃ／Ｒ及Ｐ／Ｏ二項原料並無盤盈記錄，且系
      爭Ｃ／Ｒ及Ｐ／Ｏ二項原料期初存貨數量為零，當年度並委託會計師簽證申報
      ，原告於被告審查後（訴願階段）方主張盤盈及更正銷貨成本及存貨金額，顯
      係臨訟補具，核不足採。原核請予維持。
　　理  由
一按「營利事業所得之計算，以其本年度收入總額減除各項成本費用、損失及稅捐後
  之純益額為所得額。」、「稽徵機關進行調查或復查時，納稅義務人應提示有關各
  種證明所得額之帳簿、文據；其未提示者，稽徵機關得依查得之資料或同業利潤標
  準，核定其所得額。」、「本法第八十三條所稱帳簿文據，其關係所得額之一部或
  關係課稅年度中某一期間之所得額，而納稅義務人未能提示者，稽徵機關得就該部
  分依查得之資料或同業利潤標準核定其所得額。」分別為所得稅法第二十四條第一
  項、第八十三條第一項及同法施行細則第八十一條所明定。所謂未提示，兼指帳簿
  文據全部未提示，或雖提示而有不完全、不健全或不相符者，均有其適用，最高行
  政法院六十一年判字第一九八號著有判例。又「帳簿文據，其關係所得額之一部而
  未能提示者，依所得稅法施行細則第八十一條之規定辦理。但其核定所得額，以不
  超過當年度全部營業收入依同業利潤標準核定之所得額為限。」為查核準則第六條
  第一項所明定。末按「會計師查核簽證財務報表，應先就財務報表所列各科目餘額
  與總分類帳逐筆核對，總分類帳並應與明細帳或明細表總額核對，相符後，再依下
  列程序查核……五、存貨及營業成本（一）評估營業成本之內部控制制度，核對其
  交易紀錄及有關憑證，以確定營業成本之歸類、計算及紀錄之可靠性。……（三）
  查明存貨入帳基礎及計算方法，並注意其是否與上期一致；如有變更者，查明是否
  合理，並已否作適當之處理。（四）觀察受查核公司實地盤點存貨，盤點時得以選
  樣抽點，並將盤點情形及抽點結果與盤存彙總表及帳列核對。（五）存貨帳列數與
  實地盤點數如有重大差異時，應查明其原因。……」亦分別為會計師查核簽證財務
  報表規則第二十一條第一項第五款第一、三、四、五目所規定。
二本件原告八十六年度營利事業所得稅結算申報案，原列報全年所得額六八九、○○
  七元，經被告原查核定所得額為二、七二三、七七九元。原告不服，就營業成本及
  利息支出申請復查，結果獲追認利息支出一九○、四六二元，變更核定全年所得額
  為二、五三三、三一七元。原告猶表不服，就營業成本部分提起訴願，遭決定駁回
  ，復起訴主張鋼品進貨因有許可差，故進貨實際重量大於進貨憑證所載數量，且原
  告於復查階段已據實補正會計表冊及合法帳證資料供核，被告應據以核實認定，不
  應全部營業成本遽按同業利潤標準核定，詳如其起訴狀事實欄所載理由等語。
三查原告經營各種鋼板裁剪買賣等業務，八十六年度營利事業所得稅結算，委託劉昇
　昌會計師辦理簽證申報，列報行業代號五一五一－一六，營業收入一二六、○三一
　、一二九元，營業成本一一二、二八九、三二○元，全年所得額為六八九、○○七
  元，被告初查以其產品Ｐ／Ｏ之上期期末與本期期初數量、單位不合，原料進耗存
  明細表之鐵管、廢料、打包帶等項，於直接原料明細表並未列示，又原物料計數帳
  帳載與其提示之產品產銷存、原料進耗存明細表均不符；另Ｃ／Ｒ等部分產品無生
  產紀錄可供勾稽查核（參見原處分卷第一○二頁審查報告），復查階段，雖原告已
  補提示成本報表、生產紀錄簿、原物料計數帳及說明書等資料，惟其直接原料明細
  表中產品Ｃ／Ｒ及Ｐ／Ｏ二項，產品重量大於原料投入重量，與常情不符，且原告
  無法具體證明進貨實際重量大於進貨憑證所載數量，又進貨憑證數量單位均為公斤
  ，而非尺寸、厚度，亦不足以證明實際進貨重量之差異，從而被告依該二項產品按
  同業利潤標準核定其營業成本為五五、九八七、七二三元，但核定之所得額仍超過
  當年度全部營業收入淨額按同業利潤標準核定之所得額，仍應依查核準則第六條第
  一項但書之規定，核定營業淨利為八、八二二、一七九元（淨利率為百分之七），
  即營業成本仍維持原核定依同業利潤標準行業代號五一五一－一六，毛利率百分之
  二十一計算之九九、五六四、五九一元（參見原處分卷第二四二頁審查結果增減金
  額變更比較表），揆諸首揭規定及說明，自無不合。
四至於原告主張：其Ｃ／Ｒ及Ｐ／Ｏ產品重量大於原物料投入量，係因進貨許可差產
　生原料盤盈六、六九五、九六七元，經更正原料投入重量，重編成本報表，更正後
  銷貨成本增加六、六九五、九六七元，存貨亦同額減少，課稅所得額亦應隨之減少
  六、六九五、九六七元等語。惟查原告之原料計數帳Ｃ／Ｒ及Ｐ／Ｏ二項原料並無
  盤盈記錄（參見原處分卷第一五五頁至第一五九頁及第一七四頁至第一八七頁），
  且原告八十五年、八十六年度營利事業所得稅結算，均委託專業會計師辦理簽證申
  報，應已依規定實地盤點存貨，該二項原料期初存貨數量為零，應無盤盈，又原告
  向中鋼公司進貨，係依進貨鋼捲上標示重量為依據（參見卷附原告所檢附鋼捲照片
  及本院勘驗筆錄），其帳載銷貨亦以重量為單位，是其進銷重量與厚度、寬度、長
  度、平坦度許可差無涉；另依原處分卷第二一三頁直接原料明細表，第一項產品Ｃ
  ／Ｒ編號000000000，八十六年度產出量三、○四二、○○一‧八二公斤
  ，原料用量二、五五○、九三二‧二二公斤，其差異為四九一、○六九‧六公斤，
  其重量差異占進貨耗用量高達一九‧二五％，顯不符常情，與原告起訴補充理由三
  所載盤盈率二‧一二％亦不相符，原告所訴，洵不足採。
五綜上說明，本件被告核定原告八十六年度營業成本為九九、五六四、五九一元，認
　事用法，俱無違誤，訴願決定，予以維持，亦無不合，原告起訴意旨，非有理由，
　應予駁回。
六據上論結，本件原告之訴為無理由，依行政訴訟法第九十八條第三項前段，判決如
　主文。
中　　　華　　　民　　　國　　九十三　　年　　　五　　　月　　 十九　 　日
                　　 臺 北 高 等 行 政 法 院   第 四 庭
                                    審 判 長   法  官  王立杰
                                               法  官  胡方新
                                               法  官  黃本仁
右為正本係照原本作成。
如不服本判決，應於送達後二十日內，向本院提出上訴狀並表明上訴理由，如於本判
決宣示後送達前提起上訴者，應於判決送達後二十日內補提上訴理由書（須按他造人
數附繕本）。
中　　　華　　　民　　　國　　九十三　　年　　　五　　　月　　 二十 　　日
            　　　　　　　　　  　             書記官  姚國華
